臺灣桃園地方法院刑事判決　　　　　　　 96年度易字第804號
公　訴　人　臺灣桃園地方法院檢察署檢察官
被　　　告　甲○○
　　　　　　　　　　（另案於臺灣桃園監獄執行中）
上列被告因毒品危害防制條例案件，經檢察官聲請簡易判決處刑
（95年度偵字第25479 號），經本院認有刑事訴訟法第451 條之
1 第4 項但書第2 款之情形（95年度壢簡字第2450號），改行通
常訴訟程序，經本院訊問被告後，被告就被訴事實為有罪之陳述
，經本院合議庭裁定由受命法官依簡式審判程序審理，並判決如
下：
    主  文
甲○○施用第一級毒品，累犯，處有期徒刑柒月。扣案之第一級
毒品海洛因（淨重零點零玖公克）沒收銷燬之；包裝海洛因用之
空袋壹只（重零點貳貳公克）、針筒壹支，均沒收。
    事  實
一、甲○○前於民國87年間因施用毒品案件，經本院於87年10月
    16日以87年度毒聲字第2246號裁定送觀察、勒戒後，認無繼
    續施用毒品傾向，經臺灣桃園地方法院檢察署檢察官於87年
    10月31日以87年度偵字第15511 號為不起訴處分確定；又於
    89年間因公共危險案件，經本院判處有期徒刑7 月，緩刑3
    年確定；復於89年間因施用毒品案件，經本院裁定送觀察、
    勒戒後，認有繼續施用毒品傾向，再經本院以89年度聲字第
    5813號裁定送勒戒處所施以強制戒治，於90年3 月16日停止
    戒治付保護管束，嗣於90年9 月7 日交付保護管束期滿，未
    經撤銷，視為執行完畢，並經檢察官提起公訴，經本院以89
    年度訴字第1389號刑事判決判處有期徒刑7 月確定，嗣經撤
    銷上開緩刑宣告，以上二罪經裁定應執行有期徒刑1 年1 月
    ，於91年8 月15日因縮短刑期假釋出監，於91年10月25日保
    護管束期滿，未經撤銷假釋，視為執行完畢；又於92年間因
    施用毒品案件，經本院以93年度訴字第545 號刑事判決判處
    有期徒刑10月確定，於94年7 月31日縮刑期滿執行完畢；又
    於前開強制戒執行完畢釋放後5 內，於95年7 月9 日施用第
    二級毒品甲基安非他命1 次，嗣於95年7 月10日20時許，為
    警查獲，並扣得其持有第一級毒品海洛因，經本院以95年度
    易字第1680號刑事判決判分別判處施用第二級毒品部分為有
    期徒刑4 月、持有第一級毒品部分為有期徒刑4 月，應執行
    有期徒刑6 月（此部分未構成累犯）。詎甲○○仍不知悔改
    ，未戒除毒癮，明知海洛因為毒品危害防制條例第二條第二
    項第一款所規定之第一級毒品，不得持有、施用，仍基於施
    用第一級毒品之犯意，於95年10月11日下午2 時許，在桃園
    縣中壢市龍岡大操場內，將海洛因摻水稀釋後以針筒注射於
    血管之方式注射海洛因一次。嗣於95年10月12日下午5 時50
    分許，在桃園縣中壢市○○路○ 段501 號（中北藥妝店）前
    為警查獲，並扣得其持有之海洛因1 包（淨重0.09公克、空
    包裝重0.22公克），及其所有預供施用毒品用之針筒一支。
二、案經桃園縣政府警察局中壢分局報請台灣桃園地方法院檢察
    署檢察官，經同署檢察官自動檢舉偵辦後聲請簡易判決處刑
    ，經本院認不宜逕行簡易判決處刑，改依通常程序，經本院
    合議庭裁定以簡式審判程序審理。
    理  由
一、本案被告甲○○所犯之罪，並非法定刑為死刑、無期徒刑或
    最輕本刑三年以上有期徒刑之罪，亦非高等法院管轄第一審
    之案件，而被告於準備程序中就被訴事實及蒞庭檢察官當庭
    擴張之犯罪事實均為有罪之陳述，經本院告知簡式審判程序
    之旨，並聽取被告與公訴人之意見後，本院合議庭乃依刑事
    訴訟法第273 條之1 第1 項規定，裁定由受命法官獨任進行
    簡式審判程序，合先敘明。
二、上揭犯罪事實，迭據被告甲○○於警詢、偵查中及本院審理
    時坦承不諱，而被告為警查獲後所採集之尿液檢體，固經送
    請台灣檢驗科技股份有限公司檢驗，惟委驗項目僅勾選「安
    非他命類藥物」，故檢驗結果為安非他命陰性反應，至於「
    鴉片類」檢驗結果則付之厥如，自不足為有利於被告之證明
    ，嗣經本院調取上開尿液檢體，再送請行政院衛生署管制藥
    品管理局檢驗，經以氣相層析質譜儀分析法檢驗結果，確呈
    嗎啡及可待因陽性反應，此有桃園縣政府警察局中壢分局檢
    體監管紀錄表1 份、台灣檢驗科技股份有限公司濫用藥物尿
    液檢驗報告1 份、行政院衛生署管制藥品管理局管檢字第
    0960000979號鑑定書1 份附卷可稽，而以氣相層析質譜儀作
    藥物及其代謝產物之定性及定量分析，不致產生偽陽性反應
    ，且施用毒品海洛因一段時間內，於尿液有可能檢驗出嗎啡
    及可待因陽性反應，此有行政院衛生署管制藥品管理局管檢
    字0000000000號、0930011566號函影本在卷足憑。而被告於
    95年10月12日為警查獲時所扣得之白色粉末1 包，經送請法
    務部調查局鑑定結果，確檢出第一級毒品海洛因成分（淨重
    0.09公克），有同局出具之95年11月5 日調科壹字第095230
    33460 號鑑定書1 紙附卷可稽，此外，更有被告自承為其所
    有預供施用第一級毒品海洛因所用之針筒1 支扣案可資佐證
    ，足認被告上開任意性自白確與事實相符，應堪採信。
三、按毒品危害防制條例於92年7 月9 日修正公布，自93年1 月
    9 日施行，其中第20條、第23條將施用毒品之刑事處遇程序
    ，區分為「初犯」及「五年內再犯」、「五年後再犯」。依
    其立法理由之說明：「初犯」，經觀察、勒戒或強制戒治後
    ，應為不起訴處分或不付審理之裁定；經觀察、勒戒或強制
    戒治執行完畢釋放後，「五年內再犯」者，因其再犯率甚高
    ，原實施之觀察、勒戒及強制戒治既已無法收其實效，爰依
    法追訴或裁定交付審理。至於經觀察、勒戒或強制戒治執行
    完畢釋放後，「五年後再犯」者，前所實施之觀察、勒戒或
    強制戒治已足以遮斷其施用毒品之毒癮，為期自新及協助其
    斷除毒癮，仍適用「初犯」規定，先經觀察、勒戒或強制戒
    治之程序。從而依修正後之規定，僅限於「初犯」及「五年
    後再犯」二種情形，始應先經觀察、勒戒或強制戒治程序。
    倘被告於五年內已再犯，經依法追訴處罰，縱其第三次（或
    第三次以上）再度施用毒品之時間，在初犯經觀察、勒戒或
    強制戒治執行完畢釋放五年以後，已不合於「五年後再犯」
    之規定，且因已於「五年內再犯」，顯見其再犯率甚高，原
    實施觀察、勒戒或強制戒治，已無法收其實效，即應依該條
    例第10條處罰（參閱最高法院95年度第7 次刑事庭會議）。
    查本件被告前於89年間因違反毒品危害防制條例案件，經本
    院裁定送觀察、勒戒後，認有繼續施用毒品傾向，再經本院
    以89年度聲字第5813號裁定送勒戒處所施以強制戒治，於90
    年3 月16日停止戒治付保護管束，嗣於90年9 月7 日交付保
    護管束期滿，未經撤銷，視為執行完畢後，又於92年間因施
    用毒品案件，經本院以93年度訴字第545 號刑事判決判處有
    期徒刑10月確定，於94年7 月31日縮刑期滿執行完畢；又於
    前開強制戒執行完畢釋放後5 內，於95年7 月9 日施用第二
    級毒品甲基安非他命1 次，嗣於95年7 月10 日20 時許，為
    警查獲，並扣得其持有第一級毒品海洛因，經本院以95年度
    易字第1680號刑事判決判分別判處施用第二級毒品部分為有
    期徒刑4 月、持有第一級毒品部分為有期徒刑4 月，應執行
    有期徒刑6 月，此有臺灣高等法院被告前案紀錄表及本院95
    年度易字第1680號刑事判決影本各一份附卷為憑。依上開說
    明，被告係於90年9 月7 日強制戒治執行完畢後，已於5 年
    內再犯，本件係三犯以上，顯見其再犯率甚高，原實施之強
    制戒治，已無法收其實效，參諸前揭說明，自無再經觀察、
    勒戒或強制戒治之必要，應得逕行追訴處罰。從而，本件事
    證明確，被告施用第一級毒品之犯行明確，應依法論科。
四、核被告所為，係犯毒品危害防制條例第10條第1 項之施用第
    一級毒品海洛因罪。其施用前後持有第一級毒品之低度行為
    ，為其施用第一級毒品之高度行為所吸收，不另論罪。聲請
    簡易判決處刑書意旨僅述及被告持有第一級毒品之犯行，被
    告前揭施用第一級毒品海洛因之犯行，雖未據起訴，惟與經
    起訴之持有第一級毒品犯行部分，有吸收關係之裁判上一罪
    關係，並經蒞庭公訴人到庭擴張起訴犯罪事實如上揭犯罪事
    實，本院自應就被告施用部分之犯罪事實一併審理，附此指
    明。又被告有如犯罪事實欄所載論罪科刑及執行完畢情形，
    此有卷附台灣高等法院被告前案紀錄表可按，其受有期徒刑
    之執行完畢，五年以內再故意犯有期徒刑以上之本罪，為累
    犯，依法加重其刑。爰審酌被告犯罪之動機、方法、其前經
    觀察、勒戒及強制戒治後，復仍再施用第一級毒品海洛因之
    犯行，惟所犯僅有一次，且屬戕害己身之行為，並犯後坦承
    犯行，態度良好等一切情狀，量處如主文所示之刑，以資懲
    儆。扣案之第一級毒品海洛因（淨重0.09公克），係本案查
    獲之毒品，依毒品危害防制條例第18條第1 項前段規定，諭
    知沒收銷燬。另包裝海洛因用之空袋1 只（重0.22公克），
    有防止毒品裸露、逸出之功用，並便於攜帶，係被告所有預
    供施用第一級毒品海洛因所用之物，至為顯然，另扣案之針
    筒1 支，係被告所有供預供施用第一級毒品海洛因之用，業
    據被告於本院審理時供承在卷，爰依刑法第38條第1 項第2
    款之規定，宣告沒收。
據上論斷，依刑事訴訟法第451 條之1 第4 項、第273 條之1 第
1 項、第299 條第1 項前段，毒品危害防制條例第10條第1 項、
、第18條第1 項前段，刑法第11條、第47條第1 項、第38條第1
項第2款，判決如主文。
本案經檢察官戴東麗到庭執行職務。
中　　華　　民　　國　　96　　年　　6 　　月　　8 　　日
                  刑事第九庭    法　官　何信慶
以上正本證明與原本無異。
如不服本判決，應於送達後10日內，向本院提出上訴狀（應附繕
本）。
                                書記官  田宜芳
中　　華　　民　　國　　96　　年　　6 　　月　　11　　日
附錄論罪科刑依據之法條：
毒品危害防制條例第10條
施用第一級毒品者，處 6 月以上 5 年以下有期徒刑。
施用第二級毒品者，處 3 年以下有期徒刑。
毒品危害防制條例第18條
查獲之第一、二級毒品及專供製造或施用第一、二級毒品之器具
，不問屬於犯人與否，均沒收銷燬之；查獲之第三、四級毒品及
製造或施用毒品之器具，無正當理由而擅自持有者，均沒入銷燬
之。但合於醫藥、研究或訓練之用者，得不予銷燬。
前項合於醫藥、研究或訓練用毒品或器具之管理辦法，由法務部
會同行政院衛生署定之。
